臺灣臺北地方法院民事簡易判決
110年度北簡字第4825號
原      告  張書銘  
訴訟代理人  吳茂榕律師
複代理人    王馨儀律師
被      告  阮偉德  
上列當事人間請求確認本票債權不存在事件，於中華民國110年1
0月25日言詞辯論終結，本院判決如下：
　　主      文
原告之訴駁回。
訴訟費用由原告負擔。
    事實及理由要領
一、按確認法律關係之訴，非原告有即受確認判決之法律上利益
    者，不得提起之，民事訴訟法第247條第1項前段定有明文。
    又所謂即受確認判決之法律上利益，係指法律關係之存否不
    明確，原告主觀上認其在法律上之地位有不安之狀態存在，
    且此種不安之狀態，能以確認判決將之除去者而言（最高法
    院52年台上字第1240號裁判意旨參照）。本件被告持有如附
    表所示本票1紙（下稱系爭本票），向本院聲請為本票裁定
    ，經本院以110年度司票字第1367號裁定（下稱系爭本票裁
    定）准予強制執行在案，有前揭裁定附卷可稽，而原告否認
    系爭本票債權存在，兩造就系爭本票債權存在與否已發生爭
    執，致原告在法律上之地位將有受侵害之危險，則原告提起
    本件確認之訴即有確認利益。
二、原告主張：
㈠、原告前因借款予訴外人劉家豪遭倒帳，友人李昱德即找訴外
    人陳志明出面處理，雖事後原告透過強制執行收回債權，然
    陳志明仍心有不甘，不斷透過別人向原告放話要求分紅，原
    告不堪其擾，遂請友人黃淵鴻找尋幫手與陳志明協商，嗣後
    友人黃淵鴻找到訴外人陳蔣儒，陳蔣儒又輾轉找到訴外人徐
    志凌出面替原告與陳志明協商，最後徐志凌替原告向陳志明
    談妥付款新臺幣（下同）二百多萬元解決，原告為此透過友
    人黃淵鴻包6萬元之紅包給徐志凌以表謝意。豈料，徐志凌
    竟認原告僅給予6萬元之紅包數目太少，心有不甘，遂夥同
    原告之共同友人陳泰佑對原告不利。陳泰佑先是向原告佯稱
    欲返還陳蔣儒積欠原告之借款為由，邀約原告於民國107年8
    月6日前往台北市○○區○○○路000號3樓浪漫酒店A12包廂聚會
    。待原告進入包廂後，陳泰祐、徐志凌、陳蔣儒即不准原告
    離開包廂，徐志凌向原告恫稱：「為你討回600萬元債務只
    拿6萬元紅包說不過去，你要如何處理，不給錢將對你不利
    ，且不讓你離開」等語，陳泰祐亦恫稱：「如果今天無法給
    大頭交代，我就會離開包廂出這個門，人家要怎麼對付你，
    我無法管」等語，致原告心生恐懼，被迫當場簽下面額為系
    爭本票乙紙，陳泰祐並指使不知情之酒店少爺，陪同原告前
    往上址酒店樓下之統一便利商店京都門市，當場操作自動櫃
    員機提領現金17萬元，全數交付給陳泰祐後，陳泰佑及徐志
    凌始讓原告離開包廂。是原告自始並無積欠任何人債務，僅
    係因陳泰祐、徐志凌以妨害自由及恐嚇危害安全之手段逼迫
    原告，原告始無端簽發系爭本票，渠等對原告並無任何請求
    權，系爭本票擔保之債權自始不存在。
㈡、原告沒有積欠陳泰銘或係徐志凌任何債務，渠等僅因見原告
    取得大筆款項後，遂向原告不法手段索取金錢，以致於原告
    被迫簽下系爭本票，本件既已無票據原因關係，被告究如何
     取得系爭本票，有無對價關係等均屬可議，應由被告詳細
    說明；復再由本件原告遭被告聲請本票裁定強制執行前，被
    告根本從未向原告提示或有任何請求以觀，被告顯知悉系爭
    本票之開立原因，自有票據法第13條但書「出於惡意」及同
    法第14條第1項「惡意取得」之適用，更有票據法第14條第2
    項所謂無對價或以不相當之對價取得票據者，不得享有優於
    其前手權利之適用，原告自得為主張。為此，爰起訴請求，
    並聲明：1.確認被告所執有本院110年度司票字第1367號民
    事裁定所載，原告於107年8月6日簽發票面金額100萬元、未
    載到期日之本票之票據債權及利息均不存在；2.被告不得執
    本院110年度司票字第1367號民事裁定為執行名義對原告之
    財產為強制執行。
三、被告則以：被告取得系爭票據係因訴外人徐志凌前於105年
    至107年間分別向被告借款50萬元、50萬元、30萬元，徐志
    凌遂交付系爭本票予被告用以清償上開債務，被告並非原告
    所稱以無對價或不相當代價取得系爭票據，且徐志凌亦無脅
    迫原告簽發系爭本票，被告亦非惡意取得票據等語置辯，並
    聲明：原告之訴駁回。
四、本院得心證之理由：
㈠、按當事人主張有利於己之事實者，就其事實有舉證之責任，
    民事訴訟法第277條前段定有明文；次按在票據上簽名者，
    依票上所載文義負責；本票發票人所負責任，與匯票承兌人
    同，票據債務人不得以自己與發票人或執票人之前手間所存
    抗辯之事由對抗執票人。但執票人取得票據出於惡意者，不
    在此限，票據法第5條第1項、第121條及第13條分別定有明
    。準此，原則上僅於票據債務人之直接前後手間，始得以原
    因關係作為拒絕給付票款之抗辯，票據債務人不得以自己與
    發票人或執票人前手所存抗辯之事由，對抗執票人。再按票
    據法第13條但書所謂惡意，係指執票人明知票據債務人對於
    發票人或執票人之前手間，有抗辯事由存在而言。又執票人
    有無惡意，應以其取得票據時為決定之標準，並應由票據債
    務人就此負舉證責任，最高法院95年度台上字第2862號、72
    年度台上字第1612號判決意旨參照。另票據行為係不要因行
    為，執票人不負證明關於給付原因之責任，如票據債務人主
    張執票人取得票據係無對價或以不相當對價取得或惡意取得
    ，應由該債務人負舉證責任（最高法院85年台上第286號判
    決參照）。又所謂因被脅迫而為意思表示，係指因相對人或
    第三人以不法危害之言語或舉動加諸表意人，使其心生恐怖
    ，致為意思表示而言。當事人主張其意思表示係因被詐欺或
    脅迫而為之者，應就其被詐欺或被脅迫之事實，負舉證之責
    任（最高法院21年上字第2012號裁判要旨、95年度台上字第
    2948號判決要旨參照）。本件原告即票據債務人起訴請求確
    認系爭本票債權不存在，被告即執票人僅須就系爭本票之真
    實，即系爭本票是否為原告所簽發之事實，負證明之責，至
    於被告對於系爭本票作成之原因為何，則無庸證明。既然原
    告到庭對系爭本票之真實性並不爭執，則被告毋庸證明系爭
    本票作成之原因，應由原告就兩造間有何抗辯事由存在負舉
    證之責任。又原告既主張系爭本票並非由原告交付予被告，
    伊係簽發交予徐志凌，徐志凌再將系爭本票交予被告，兩造
    間顯非系爭本票之直接前後手，則原告主張系爭本票係遭陳
    泰祐、徐志凌脅迫而簽發，被告亦知上情，依票據法第13條
    但書及同法第14條第1項」之規定，被告對原告並無本票債
    權存在等情，既為被告所否認，依上開說明，原告自應就其
    有被脅迫簽發系爭本票一節，負舉證之責。
㈡、查原告雖主張徐志凌於107年8月6日晚間在酒店包廂向其恫稱
    ：「為你討回600萬元債務只拿6萬元紅包說不過去，你要如
    何處理，不給錢將對你不利，且不讓你離開」等語，陳泰祐
    亦恫稱：「如果今天無法給大頭交代，我就會離開包廂出這
    個門，人家要怎麼對付你，我無法管」等語，致其心生畏懼
    而簽發系爭本票等情，惟經原告前就此對徐志凌、陳泰祐提
    出妨害自由等案件之刑事告訴，其二人於警詢及偵查時均否
    認有上開情事，且證人即當日亦在案發現場包廂內之陳世偉
    於偵查時具結證稱：107年8月6日晚上，小惡（即指陳泰祐
    ）約伊及徐志凌去上址酒店包廂，伊是幫忙搭線的，因為張
    書銘委託小惡去找陳蔣儒要錢，陳蔣儒問伊是否認識小惡，
    伊說認識，小惡就表示會把張書銘約出來一起喬雙方的債務
    ，當天到包廂後，張書銘、小惡、小惡的朋友，陳蔣儒、徐
    志凌及伊等6人在包廂內，進去包廂內沒多久，因為不關伊
    的事，所以伊跟陳蔣儒就在大廳等，留他們4人談，不知道
    他們談的事情，只知道後來談成的金額是120萬元，伊在包
    廂內時，並無聽到小惡或徐志凌有恐嚇張書銘的言語，也沒
    有看到張書銘被別人制止不能離開包廂等語，且經臺北地方
    檢察署檢察官偵查後認為原告確實有輾轉委託徐志凌代其與
    訴外人陳志明協商債務，而徐志凌確實有幫原告跟陳志明談
    妥，徐志凌及陳泰祐2人在包廂內所表達的應僅係要求原告
    支付處理債務可得之利潤，雙方並有達成原告給付120萬元
    協議等事實，並無證據證明其二人涉有強制或恐嚇之犯行，
    而以108年度偵續字第85號為不起訴處分確定，此經本院調
    閱前揭卷宗查核無訛，並有該不起訴處分書在卷可稽，且原
    告迄至言詞辯論終結均未提出證據證明其確有遭徐志凌、陳
    泰祐脅迫簽發系爭本票，本院尚難僅憑原告所述遽可認定，
    原告此部分之主張已非有據。況且，按因被詐欺或被脅迫而
    為意思表示者，表意人得撤銷其意思表示。但詐欺係由第三
    人所為者，以相對人明知其事實或可得而知者為限，始得撤
    銷之。被詐欺而為之意思表示，其撤銷不得以之對抗善意第
    三人；前條之撤銷，應於發見詐欺或脅迫終止後，一年內為
    之。但自意思表示後，經過十年，不得撤銷，民法第92條、
    第93條分有明文。查系爭本票係於107年8月6日簽發，且原
    告於前揭刑事案件警詢時亦不否認其與徐志凌當天最後是協
    議以120萬元處理徐志凌曾幫其協調6百萬債務一事並簽發系
    爭本票等情，有其警詢筆錄附於上開刑事案件偵查卷宗內可
    稽，則縱原告所述其有被脅迫簽發本票同意付款一節為真，
    因原告既未主張並提出證據證明其有於被脅迫後一年內對徐
    志凌為撤銷其同意給付120萬元之意思表示，則原告自應受
    其所為同意付款予徐志凌之意思表示所拘束，而不得再主張
    其與徐志凌間並無債權債務關係即系爭本票所擔保之債權不
    存在，是原告主張其與被告之前手徐志凌間並無票據原因關
    係存在云云，即不足採。從而，原告既未能提出證據證明其
    係遭被告之前手徐志凌脅迫簽發系爭本票而與徐志凌間並無
    票據原因關係存在，且被告對此知情或可得而知，亦未能舉
    證證明原告有票據法第14條所定以無對價或不相當之對價取
    得系爭本票之情形，依上開說明，原告主張其得以與被告前
    手即徐志凌間之抗辯事由對抗被告云云，自非可取。
五、綜上所述，原告主張其係遭脅迫簽發系爭本票，與被告之前
    手徐志凌間並無票據原因關係等情，並無可採，且原告復未
    能舉證證明被告取得票據有何出於惡意、重大過失或係以無
    對價或以不相當之對價取得票據之情形，則原告自不得以其
    與被告之前手即訴外人徐志凌間所存之抗辯事由對抗執票人
    即被告，原告自仍應負發票人之責任。從而，原告請求確認
    被告持有系爭本票對原告之本票債權不存在，及被告不得執
    本院110年度司票字第1367號民事裁定為執行名義對原告之
    財產為強制執行，均無理由，應予駁回。
六、本件事證已臻明確，兩造其餘攻擊防禦方法及所提證據，於
    判決結果不生影響，爰不一一論列，併此敘明。
七、訴訟費用負擔之依據：民事訴訟法第78條。
中　　華　　民　　國　　110 　年　　11　　月　　17　　日
                  臺灣臺北地方法院臺北簡易庭
                                法  官　李宜娟
以上正本係照原本作成。
如不服本判決，應於判決送達後20日內向本庭提出上訴狀。（須
按他造當事人之人數附繕本）。如委任律師提起上訴者，應一併
繳納上訴審裁判費。
中　　華　　民　　國　　110 　年　　11　　月　　17　　日
　　　　　　　　　　　　　　　  書記官　官逸嫻

附表　　
編號 票面金額（新臺幣） 發票日 到期日 票據號碼 1 1,000,000元 107年8月6日 未載 CH595113